臺灣高等法院刑事判決　　　　　　　　94年度上訴字第3300號
上　訴　人　臺灣基隆地方法院檢察署檢察官
被　　　告　甲○○
　　　　　　　　　　（另案在臺灣宜蘭監獄執行中）
義務辯護人　吳麗雲律師
上列上訴人因被告強盜案件，不服臺灣基隆地方法院94年度訴更
(一)字第1號，中華民國九十四年八月十二日第一審判決（起訴
案號：臺灣基隆地方法院檢察署九十三年度偵字第一００八號）
，提起上訴，本院判決如下：
    主  文
上訴駁回。
    理  由
一、公訴意旨略以：被告甲○○意圖為自己不法之所有，於民國
    九十三年二月四日凌晨二時五十分許，在位於基隆市○○街
    一七０號之「OK便利商店」內，徒手竊取茅臺酒六瓶後放入
    衣服內藏匿，得手後，正欲離現場之際，為店員乙○○查覺
    有異而開口阻止。被告見事機敗露，旋即不發一語跑至店外
    並騎乘LDV—691號機車欲駛離現場；乙○○見狀，即追出店
    外並拼命抓住被告左上臂，欲追回贓物。被告見此，竟基於
    脫免逮捕及防護贓物之犯意，右手猛催機車油門，左手向外
    揮舞以甩開乙○○，致使乙○○遭被告騎乘機車拖行約10公
    尺後，終因不支而放開被告左臂，被告即藉此強暴方式迅速
    逃離現場，因認被告涉有刑法第三百二十九條、第三百二十
    八條第一項之準強盜罪嫌。
二、按刑事訴訟法第三百零二條第一款規定，案件曾經判決確定
    者，應為免訴之判決。上開規定，於實體上一罪或裁判上一
    罪，其一部事實已經判決確定者，對於構成一罪之其他部分
    ，亦有其適用。其次，依審判不可分之原則，審理事實之法
    院，就全部犯罪事實，依刑事訴訟法第二百六十七條之規定
    ，本應全部加以審判，故其確定判決之既判力自應及於全部
    之犯罪事實；惟若在最後審理事實法院宣示判決後始行發生
    之事實，既非該法院所得審判，即為該案判決之既判力所不
    能及，故其既判力對於時間效力之範圍，應以最後審理事實
    法院之宣示判決日為判斷之標準。而連續犯係法律評價上之
    裁判上一罪，則其一部犯罪事實曾經判決確定者，其效力當
    然及於全部，是檢察官若將他部分重行起訴，法院自應就此
    為免訴之諭知。
三、本院查：
  (一)有關被告涉犯竊盜罪部分：
    1.被告坦承於公訴意旨所指之時、地，徒手竊取乙○○所管
      有之茅臺酒之事實，核與乙○○指述被告竊取其任職之「
      OK便利商店」架上之茅臺酒之情節相符。
    2.被告於警詢、檢察官及法院各次訊問時均供稱竊取四瓶茅
      臺酒。而乙○○於警詢時指稱係遭竊四瓶茅臺酒；於檢察
      官訊問時卻稱是遭竊六瓶茅臺酒；迨至原審訊問先稱：因
      未盤點所以不清楚被告偷幾瓶（九十三年九月二十二日筆
      錄）；又稱：是遭竊四瓶茅臺酒等語（九十四年七月二十
      九日筆錄）。亦即乙○○就茅臺酒遭竊之數量，前後之指
      證不一。本院審酌乙○○於案發之初記憶應較清晰，認為
      乙○○於警詢時所述較為可採，該次所述亦與被告所供相
      符，因此認定被告係竊取四瓶茅臺酒。
  (二)次按，刑法第三百二十九條之準強盜罪以竊盜或搶奪，因
      防護贓物、脫免逮捕或湮滅罪證而當場施強暴脅迫為要件
      ，以行為人主觀上有防護贓物、脫免逮捕或湮滅罪證之犯
      意及目的，客觀上有實施強暴脅迫為手段，始足當之，如
      欠缺此項手段、目的關係，即難以本罪相繩。又所謂強暴
      ，係指直接或間接對於人之身體施以暴力，壓制被害人抗
      拒而言。公訴意旨認為被告涉犯刑法第三百二十九條、第
      三百二十八條第一項之準強盜罪嫌，係以乙○○之證述為
      其主要論據。訊之被告，則堅詞否認有何準強盜之犯行，
      辯稱：被告僅是向後甩手，欲掙脫乙○○之箝制，並未對
      乙○○施以強暴之行為等語。經查，乙○○就其如何抓住
      被告及被告如何掙脫之經過，前後所述，雖不甚一致，然
      對照其後之供述，可知被告應無施強暴以脫免逮捕之故意
      茲錄述乙○○之供證如下：
    1.於警詢時指稱：被告結帳時，我發現他的雨衣內有凸出物
      ，即叫被告拿出來，被告就衝出門口騎機車離去，我抓住
      車尾，他用身體撞我後逃逸（九十三年二月十一日筆錄）
      。又稱：我叫被告等一下，被告跑步跨上機車，我追出抓
      被告肩膀及車尾架，被告用身體撞我使我鬆手，我雙手抓
      車尾架，被告加足馬力拉著我，足足有三公尺，我無力放
      手後，被告逃逸（九十三年二月十二日筆錄）。
    2.於檢察官訊問時結證稱：我發現被告未將酒類拿來結帳，
      即叫被告等一下，被告就開始跑，我追出去，被告機車已
      經發動，我拉到被告左手臂，被告的左手向外揮舞，同時
      右手催油門，我抓被告左手臂，遭被告拖行約十公尺，就
      被被告甩掉，我隨即抓住被告的機車尾部，要推被告的車
      子，但沒有成功，被告旋即蛇行逆向行駛離開現場（見偵
      卷第一二六頁）。
    3.於原審訊問時先證稱：被告沒有拿酒出來結帳，我叫被告
      不要離開，被告快步離開便利商店，騎上他的機車，我追
      出去，被告已發動車子，我左手抓住被告的左手臂，右手
      抓住他的機車尾部，被告一邊掙脫我的鉗制，機車一邊行
      進，我見被告機車沒有要停的意思，就想施力推倒被告的
      機車，被告機車沒倒蛇行一下，穩定後被告就騎機車逃走
      又稱：我被被告的機車帶著走，我有小跑步，約十至十五
      秒之間，拖行距離約法庭寬度，車速從零至二十、三十公
      里，到我要放手時，被告車速已超過我跑速；又稱：他當
      時只是要甩開我而已，我在警詢時說的「我抓住車尾，他
      用身體撞我」，是指被告左手要掙脫我的鉗制動作等語（
      見原審九十三年度訴字第六０一號卷第四二頁）。其後原
      審法院審理時證稱：被告的機車原來是靜止的，我從店內
      追被告到店外時，被告正好發動他的機車，我即以左手抓
      實被告的左上臂，右手抓住被告機車的後車架，被告沒有
      下車，繼續往前騎，他的右手催油門，左手往後面揮動，
      輕微的碰到我的身體左前胸附近，我跟著被告前進五到十
      公尺，後來他速度太快，我有危險，所以我最後大力推被
      告的車子，希望把車推倒，但是沒有成功，他就騎機車跑
      了；又稱：被告並未雙手向我的身體攻擊，我是因為想要
      抓住被告，才與被告前進五至十公尺，我並沒有被他的機
      車牽制住，被告亦未在此期間停下來攻擊我，被告的手一
      直向後揮動等語（見原審更審卷第七十至七二頁）。
（三）依上所述，可知乙○○於警詢時所謂被告以身體撞乙○○
      云云，係誇大之詞，實係被告以左手向後揮動之方式，意
      欲掙脫乙○○之箝制。又所謂遭被告拖行約十公尺云云，
      實係乙○○拉住被告之左手臂及機車後車架，欲阻止被告
      脫逃而被迫與機車同行。亦即被告於竊盜行為遭發覺並騎
      上機車擬逃脫時，其左上臂及機車後車架遭乙○○拉住，
      被告乃一邊向後揮動左手，一邊催油門意欲脫免逮捕，在
      該等過程中，乙○○為阻止被告之機車脫離，曾拉住機車
      並被迫跟著機車小跑前進，其間被告左手之揮甩動作固一
      度輕微碰觸乙○○之身體左前胸附近，然被告始終未對乙
      ○○施以其他暴力，或有其他壓制乙○○之行為；依乙○
      ○所述，被告揮甩左手之目的，係在擺脫乙○○之箝制。
      核被告前述所為，雖有要脫免逮捕之意欲，然主觀上應無
      對乙○○施強暴之故意，被告揮甩左手之行為，亦難謂係
      施強暴之行為。實與刑法第三百二十九條、第三百二十八
      條第一項之準強盜罪之構成要件不相當。公訴人認被告係
      犯準強盜罪，應有誤會。被告所為應僅成立刑法第三百二
      十條第一項之竊盜罪。
四、本件應諭知免訴之理由：查被告本案所為雖成立刑法第三百
    二十條第一項之普通竊盜罪。惟查，被告前因有如附表所示
    之連續竊盜犯行，經原審法院於九十三年五月十四日，以九
    十三年度易字第五八號判決，判處有期徒刑五月，於九十年
    六月十四日確定之事實（以下簡稱：前案），分別有檢察官
    聲請簡易判決處刑書、該案判決書及臺灣高等法院被告全國
    前案紀錄表在卷可稽；觀諸被告在前案之十五次竊盜犯行，
    行為時間自九十二年十一月八日九十三年二月三日；而被告
    於本案之行為時間為九十三年二月四日，前後兩案之時間可
    謂緊接。若再觀諸前案及本案之行為態樣，均係為竊取酒類
    以供己飲用，堪認兩案不僅時間緊接，手法相類，構成要件
    亦屬相同，足見被告前後兩案，應係基於概括犯意而反覆為
    之，而為連續犯無疑。茲本案與前案間，既有連續犯之裁判
    上一罪關係，則被告本案之竊盜行為，自應為前案確定判決
    之效力所及，亦即本案應受前案確定判決既判力之拘束，而
    不能另為有罪或無罪之實體上裁判。公訴人就已經為前案確
    定判決效力所及之本案，再行起訴，於法即有未合，揆諸前
    述說明，自應為免訴之判決。
五、檢察官上訴應駁回之理由：檢察官上訴意旨略以：被告竊盜
    既遂後，即時為乙○○發覺，乙○○上前拉住被告左上臂及
    機車後車架之行為，乃在阻止被告逃離，欲取回遭竊之茅臺
    酒；而被告揮動左手，並以右手催加油門，自係為擺脫乙○
    ○逮捕，並藉由機車之引擎動力甩開其機車後車架遭拉住之
    牽制；被告之行為係為圖防護贓物及脫免逮捕甚明。依當時
    情勢之緊急，以及被告機車因催加油門所產生之強大動力，
    被告手段顯屬強暴行為等語。惟查，乙○○有意阻止被告逃
    離，以取回遭竊之茅臺酒；而被告揮動左手，並以右手催加
    油門意欲為擺脫乙○○逮捕，雖無疑義，然被告主觀上應無
    對乙○○施強暴之故意，揮甩左手之行為，亦單純在擺脫乙
    ○○之箝制，難謂係施強暴之行為。若被告有意施暴，理應
    有較激烈或更進一步之動作。至於被告催加油門之目的更僅
    在逃離現場，而非作為其施暴之手段，亦不能以被告有有催
    加油門之行為，推認係施行強暴。原審基於相同之理由，認
    為被告所為與刑法第三百二十九條、第三百二十八條規定之
    強盜罪之構成要件不相當，認為被告所為僅成立刑法第三百
    二十條之竊盜罪，並以被告本案竊盜所為，與前案竊盜罪有
    連續犯之裁判上一罪關係，而前案已經法院判處罪刑確定，
    本案竊盜犯行為前案確定判決效力所及，進而諭知免訴之判
    決，本院經核並無違誤。檢察官以前開情詞，上訴指摘原審
    判決不當，為無理由，應予駁回。
六、臺灣基隆地方法院檢察署93年度偵字第4207號移送併辦部分
    ，應退回台灣基隆地方法院檢察署另行處理之理由：
（一）併辦意旨略以：被告甲○○於93年3月8日上午6時8分許，
      在臺北縣汐止市○○路111號，陳宏裕所經營之「OK便利
      商店」，徒手竊取店內貨架上之八八坑道酒1瓶及茅臺酒2
      瓶，夾藏於所穿外套內，另拿一瓶茅臺酒給被害人即店員
      林泰河結帳，以此方式竊得上開八八坑道酒1瓶及茅臺酒2
      瓶，旋為林泰河發覺，拉住其衣領，阻止其離去，被告為
      順利脫逃，竟對林泰河施加暴力，致林泰河雙手手臂擦傷
      ，因認被告涉犯刑法第三百二十條第一項、第三百二十九
      條、第三百二十八條第一項之準強盜罪嫌。
  (二)本案應諭知免訴之判決，則本案與上開併辦部分即不具有
      連續犯裁判上一罪關係，且查無何法律上或事實上一罪關
      係。原審法院認為無從併案審理，並於判決中說明上開併
      辦部分應退由檢察官另為適法之處理（原審判決書第六頁
      ）雖無違誤。然原審判決後，行政程序上漏未將併辦案卷
      退回，而仍併入本案案卷上訴本院，自應由本院將上開併
      辦案卷退回。
七、據上論斷，應依刑事訴訟法第三百六十八條，判決如主文。
中　　華　　民　　國　　94　　年　　12　　月　　6 　　日
　　　　　　　　　刑事第十七庭審判長法　官　鄭 文 肅
　　　　　　　　　　　　　　　　    法　官　蘇 隆 惠
　　　　　　 　 　　　　　　　　　　法　官　林 瑞 斌
以上正本證明與原本無異。
檢察官如不服本判決，應於收受送達後十日內向本院提出上訴書
狀，其未敘述上訴之理由者並得於提起上訴後十日內向本院補提
理由書（均須按他造當事人之人數附繕本）。
被告不得上訴。
　　　　　　　　　　　　　　　　　　書記官　陳 思 云
中　　華　　民　　國　　94　　年　　12　　月　　6 　　日
